最高法院刑事判決　　　　　　一○○年度台上字第四八八三號
上　訴　人　方照明
選任辯護人　莊進祥律師
上列上訴人因違反毒品危害防制條例案件，不服台灣高等法院高
雄分院中華民國一○○年七月十二日第二審更審判決（一○○年
度上更(一)字第四七號，起訴案號：台灣高雄地方法院檢察署九十
七年度偵字第一二六九一號），提起上訴，本院判決如下：
    主  文
上訴駁回。
    理  由
按刑事訴訟法第三百七十七條規定：上訴於第三審法院，非以判
決違背法令為理由，不得為之。是提起第三審上訴，應以原判決
違背法令為理由，係屬法定要件，如果上訴理由書狀並未依據卷
內訴訟資料，具體指摘原判決不適用何種法則或如何適用不當，
或所指摘原判決違法情事，顯與法律規定得為第三審上訴理由之
違法情形，不相適合時，均應認其上訴為違背法律上之程式，予
以駁回。本件原審經審理結果，認為上訴人方照明與另一姓名、
年籍不詳之成年男子共同販賣第二級毒品甲基安非他命予林峰帆
之犯行罪證明確，因認第一審論上訴人以共同販賣第二級毒品罪
，處有期徒刑七年四月，及為相關從刑諭知之判決，為無不合，
予以維持，駁回上訴人在第二審之上訴。已詳敘調查、取捨證據
之結果及憑以認定犯罪事實之心證理由。並就上訴人否認犯行之
供詞及其所辯各節認非可採，詳加指駁。從形式上觀察，原判決
並無足以影響判決結果之違法情形存在。上訴意旨略以：(一)、林
峰帆於第一次警詢時已供證於其住處所查獲之甲基安非他命 0.7
公克，係於民國九十六年十二月十二日以新台幣（下同）四千元
代價，在高雄市○○路橋下向王孝慈（已經第一審論處幫助施用
第二級毒品罪刑確定）所購得，並指認王孝慈之照片。且由林峰
帆及王孝慈之通聯紀錄可知，該扣案之甲基安非他命應源自於王
孝慈而非上訴人，原判決對此有利之證據，未說明不予採納之理
由，顯有判決不備理由之違法。(二)、本案並未於上訴人身上查獲
任何毒品，亦無發現上訴人與林峰帆有交易甲基安非他命之事實
及當場查獲二人正在交易之證據，徒憑林峰帆及王孝慈具有瑕疵
之證詞為判決依據，顯違證據法則。上訴人並無販賣甲基安非他
命給林峰帆，退步言之，縱認上訴人成罪，然販賣四千元或八千
元價金之甲基安非他命，竟判處有期徒刑七年四月，有情輕法重
之嫌，原判決之量刑顯違比例原則等語。惟查：(一)、證據之取捨
及犯罪事實之認定，乃事實審法院之職權，苟其取捨，不違背經
驗法則或論理法則，不得任意指為違法；又證據之證明力如何，
由事實審法院本於確信自由判斷之，此項自由判斷之職權行使，
苟係基於吾人日常生活之經驗，而未違背客觀上應認為確實之定
則，又已敘述其何以為此判斷之理由者，亦不容漫指為違法，而
據為適法之第三審上訴理由。原判決業已依憑上訴人供承有於九
十六年十二月十二日與王孝慈相約至高雄市鼓山區九如陸橋見面
之事實，證人王孝慈於警詢、偵查中，證人林峰帆於九十七年一
月三十日第二次警詢、偵查及第一審亦分別證述林峰帆經由王孝
慈介紹向上訴人及其友人購買甲基安非他命之經過明確，並參酌
卷附上訴人所持0000000000號行動電話與王孝慈所持0000000000
號行動電話通聯紀錄資料，及經警在林峰帆住處扣得其向上訴人
所購得，施用部分後剩餘之晶體一包，經送高雄市立凱旋醫院檢
驗結果，確呈甲基安非他命陽性反應，亦有該醫院濫用藥物成品
檢驗鑑定書附卷可參等證據資料，憑以認定上訴人共同販賣甲基
安非他命予林峰帆犯行之論據，而以上訴人所辯為卸責之詞，殊
無足取，於理由內依憑調查所得之證據，詳加指駁；並說明：(1)
綜核證人王孝慈、林峰帆二人一致之證述，上訴人不僅與其不詳
姓名之友人同至毒品交易現場，且指示林峰帆至何處交易，足見
上訴人應非單純居中介紹買賣。又本件上訴人事先與王孝慈電話
聯絡交易毒品，證人林峰帆並具結證稱：「我沒有與王孝慈之友
人交談」、「我到九如陸橋沒有與車內之人交談，我就把身上帶
的錢給他，他就拿毒品給我。（問：是否意指你一靠近車子，車
內之人就知道你是欲購買毒品？）是。」等語，及參以林峰帆僅
於現場停留一、二分鐘即離開，可知本件至現場交易前，已由上
訴人在電話中約明交易數量及價格，以爭取時效，避免遭警查緝
。上訴人係以自己犯罪之意思而參與販賣第二級毒品之構成要件
行為之實行，其與該不詳姓名成年男子間，確有販賣毒品之犯意
聯絡及行為分擔甚明。(2)上訴人之原審選任辯護人雖以證人林峰
帆於第一次警詢時所供扣案之毒品係向王孝慈所購得等情，較為
可採，為上訴人辯護。惟證人林峰帆於第一次警詢時陳稱：扣案
之毒品係向王孝慈所購得云云，既與其嗣後所供不相符合，復與
證人王孝慈陳述情節相互矛盾，自不足採。(3)至於證人林峰帆固
曾於電話中向王孝慈言及：「大家鬥陣，我有喝湯，你也可以吃
肉。」等語，惟此尚不足以認定扣案之毒品即係林峰帆向王孝慈
所購得，況上揭通話係在九十六年十二月四日二時三十分，與本
案犯罪時間之同年十二月十二日二十三時許，相距多日，二者之
間亦無必然之關連性，尤難資為上訴人有利之論據各情。原判決
業已依據調查證據之結果，說明其取捨之理由。此屬事實審法院
證據取捨之職權判斷，並無違背客觀存在之經驗法則或論理法則
。上訴意旨任意指摘原判決理由不備及採證違法，並非合法之上
訴第三審理由。(二)、量刑之輕重，係屬事實審法院得依職權自由
裁量之事項，苟於量刑時，已依行為人之責任為基礎，並斟酌刑
法第五十七條各款所列情狀，而未逾越法定範圍，又未濫用其職
權，即不得遽指為違法。本件第一審判決依刑法第五十七條之規
定，審酌上訴人販賣毒品予他人，不但戕害他人身心健康，亦危
害社會秩序及善良風俗，兼衡其犯罪動機、目的、手段、販賣毒
品之數量暨所獲利益、犯罪後猶否認犯行之態度等一切情狀，而
量處有期徒刑七年四月，既未逾越法定刑度或濫用其自由裁量之
權限。原審予以維持，尚無不合。上訴意旨單純就科刑輕重而為
爭執，亦非第三審上訴之適法理由。(三)、其餘上訴意旨，經核亦
係置原判決所為明白論斷於不顧，仍持已為原判決指駁之陳詞再
事爭辯，及對於事實審法院取捨證據與自由判斷證據證明力之職
權行使，任意指摘，難認已符合首揭法定之第三審上訴要件。其
上訴違背法律上之程式，應予駁回。
據上論結，應依刑事訴訟法第三百九十五條前段，判決如主文。
中    華    民    國  一○○  年    九    月    七    日
                      最高法院刑事第六庭
                          審判長法官  邵  燕  玲  
                                法官  李  伯  道  
                                法官  孫  增  同  
                                法官  李  英  勇  
                                法官  李  嘉  興  
本件正本證明與原本無異
                                      書  記  官  
中    華    民    國  一○○  年    九    月   十四   日
                                                      Ｖ